Minutes et répertoires du notaire Jean II CHARLES, 27 avril 1630 - 13 août 1635 (étude XVIII)
Archives nationales
- Minutes de Jean II CHARLES, 1583 - 14 avril 1652; MC/ET/XVIII/184 - MC/ET/XVIII/247
  - Minutes. 1631, janvier - juin, janvier - juin 1631; MC/ET/XVIII/185; registre
    - Marché pour la confection d'un orgue par Pierre Pescheur pour l'église Saint-Étienne-du-Mont., 22 janvier 1631; MC/ET/XVIII/185
      Documents du Minutier central concernant l'histoire de la musique (1600-1650), par Madeleine Jurgens, tome II [études XI à XX, 1900 actes], Paris, Archives nationales, 1974, p. 798 (instrument de recherche imprimé dématérialisé, certaines notices sont plus détaillées dans la version intégrale accessible en ligne par la rubrique 'Autres instruments de recherche', voir contexte dans le Plan d’orientation général - Notaires de Paris, guides thématiques du Minutier).
    - Marché pour la menuiserie de l'orgue de Saint-Étienne-du-Mont., 22 janvier 1631; MC/ET/XVIII/185
      Devis pour faire et construire les orgues de l'église et parroisse Sainct-Estienne-du-Mont, pour ce qui est de la menuiserie.
      Premierement, convient faire ung grand buffet qui aura de haulteur depuis le raiz de chaussée jusques à la derniere corniche, icelle comprinse, douze piedz de largeur, profondeur et espoisseur, telles qu'il sera dict par le facteur de l'orgues et pour les espoisseurs du bois à proportion de la longueur et portée desdictes pieces, fors que les quatre pilliers dudict buffet du corps d'embas auront huict poulces de large sur quatre d'espoisseur ou environ.
      Au dessus du buffet, y aura trois tourelles et six plates faces pour loger les tuyaulx, assavoir deux tourelles aux deux costés, chacun de dix-huict piedz de haulteur, depuis la corniche d'embas jusques à l'architrave d'en hault et celle du millieu douze piedz.
      Les montans seront de six poulces de large et trois d'espoisseur ou plus si besoing est pour les plus longues pieces tant pour ceulx de devant que ceulx de derriere.
      Plus convient faire ung petit buffet pour le positif de huict piedz de largeur, de haulteur et profondeur telles que dira le facteur, au dessus duquel buffet y aura trois tourelles, celle du milieu de sept piedz de haulteur entre la corniche d'embas et l'architrave d'en hault et les deux des costés de cinq pieds et demy de haulteur, lesdictes tourelles avec les deux plattes faces qui seront entre icelles de la grosseur et largeur que dira le facteur, les espoisseurs des montant de cinq poulces de large sur deux poulces et demy d'espoisseur.
      Plus seront faictes des deux costés deux galleries qui joindront le positif, soit en carré comme porte le dessin et portraict qui a esté faict desdictes orgues que les parties ont paraphé ou en rond, selon qu'il sera advisé pour le plus beau et le plus à propos, le bois desquelles galleries, excepté les poultres et soliveaux qui les porteront que les dictz sieurs marguilliers seront tenus faire mectre à leurs despens, sera fourny par le menuisier.
      Plus les volletz tant du grand jeu que du positif, lesquelz seront faictz à chassis d'assemblages, le bois de poulce et demy d'espois, fors les deux costés où seront les ferrures, lesquelz seront de deux poulces d'espoisseur ou environ selon qu'il sera advisé, lequel chassis sera faict d'assemblage à compartimens de la façon la plus gentille et à propos qui sera advisé pour la grandeur de l'ouvrage.
      Seront l'ung et l'aultre jeu couvertz de planchers faictz à languette au double joinctz; l'entour des buffetz sera fermé de menuiserie avec les portes et ouvertures necessaires.
      Comme aussy sera tenu de faire trois figures sur les trois tournelles du grand jeu et deux sur le positif selon le desseing que en donnera lesdictz sieurs marguilliers, desquelles figures, principalement des deux du petit jeu sera faict un modelle de terre ou de cire pour veoir si elles agreront ausdictz marguilliers.
      Seront les devans et parements dudict oeuvre faictz et taillés tant en corniche qui seront dentelées, plainctes, frises, architraves, culz de lampes, couvertures des tourelles avec les harpies qui porteront les deux grandes tourelles du grand jeu et les panneaux tant du grand jeu que des galleries d'ouvraiges convenables de basse taille, de feuillages et crotesques aux lieux où il convient et d'histoires, selon les desseings qui seront baillés par lesdictz marguilliers où ilz ne se contenteront des ouvraiges et facons qui sont par ledict desseing paraphé.
      Ensemble sera tenu le menuisier faire tous les planchers et sieges aux endroictz que dira le facteur et de la grandeur convenable, comme aussy toutes aultres choses deppendans de son art pour la perfection dudict oeuvre.
      Sera tenu en oultre de faire les planchez pour mectre les souffletz dont cellui d'embas sera sur l'embourge, le second pour porter deux desdictz souffletz sur la charpente que lesdictz sieurs marguilliers feront faire à leurs despens, lesquelz planchers seront aussy faictz à languettes.
      Plus sera tenu faire ung lambris pour fermer lesdictz souffletz, lesquelz s'elleveront et ouvriront où besoing sera et comme l'ouvrage le requerra.
      Oultre sera ledict menuisier tenu faire et attacher dessoubz la charpenterie qui portera le positif les galleries ung platfondz de la façon de celluy qui a, comme dict est, esté paraphé des parties ou d'aultres vallans icellui, au cas qu'il faille changer ledict desseing du platfondz ne sera tenu ledict menuisier fournir aucune ferrures mais sera fournie où il conviendra par lesdictz sieurs marguilliers.
      Tous lesquelz ouvraiges, tant de menuiserie que de sculpture, seront faictes de bois de chesne sain et nect et sans aucun aubier et generallement faire et parfaire tous les ouvraiges qui seront necessaires pour la perfection desdictes orgues dudict art de menuizerye.
      ' Furent presens en leurs personnes Messieurs Maistre Françoys Le Saulnier, conseiller du roy nostre sire en sa cour de parlement, noble homme Maistre Pierre Perrault, advocat en ladicte cour, honorables hommes Nicolas Cliquet, marchand de boys, bourgeois de Paris, et Jehan Le Juge, le jeune, marchant boucher, aussi bourgeois de Paris, tous à present marguilliers de l'oeuvre et fabricque de l'eglise Sainct Estienne-du-Mont de Paris, d'une part, et honorable homme Jehan Buron, maistre menuisier à Paris, demeurant proche de l'eglise Nostre-Dame, d'aultre part, lesquelles parties ont dict et declairé mesmes lesdictz sieurs marguilliers suivant la resollution faicte en l'assemblée de ladicte parroisse le dymanche quinziesme jour de decembre mil six cens trente avoir faict, comme par ces presentes ilz font, le marché, (...)- Ce marché faict moyennant la somme de quatre mil livres tournois (...) Faict et passé ès estudes après midi, double, l'an mil six cens trente-ung, le vingt-deuxiesme jour de janvier et a ledict Buron declaré ne scavoir escripre ne signer et les aultres ont si.
      Documents du Minutier central concernant l'histoire de la musique (1600-1650), par Madeleine Jurgens, tome II [études XI à XX, 1900 actes], Paris, Archives nationales, 1974, p. 801 (instrument de recherche imprimé dématérialisé, certaines notices sont plus détaillées dans la version intégrale accessible en ligne par la rubrique 'Autres instruments de recherche', voir contexte dans le Plan d’orientation général - Notaires de Paris, guides thématiques du Minutier).
    - Inventaire après décès de François Predeseigle, marchant drapier, bourgeois de Paris, dont le contenu d'une bibliothèque., 12 mars 1631; MC/ET/XVIII/185
      Fichier Bibliothèques XVIe-XVIIIe siècles, par Claire Béchu, Marie-Antoinette Fleury, Madeleine Jurgens, Xenia Pamfilova, 1953-1996 (fichier papier entièrement dématérialisé; voir contexte dans le Plan d’orientation général - Notaires de Paris, guides thématiques du Minutier).
      inventaire après décès; Predeseigle, François; commerçant; tisserand
    - Marché entre Barthélemy Heudon, maître peintre, demeurant rue de Bièvre, et le couvent Notre-Dame des Carmes à Paris, pour les peintures de l'église. Dans les deux mois, on blanchira le pignon et les deux côtés jusqu'au jubé, feindra les joints à filets rouges, blanchira aussi tout le lambris du choeur d'une couche de blanc de craie et d'une couche de blanc de plomb, peindra couleur de bois toutes les travées, tirants et poinçons, tant du choeur que de la nef, et blanchira le jubé du côté de la nef, moyennant 280 l. [cf. sous la même cote au 8 mars, le marché de maçonnerie du lambris en cintre de la nef]., 7 mai 1631; MC/ET/XVIII/185
      Documents du Minutier central concernant les peintres, sculpteurs et graveurs au XVIIe siècle (1600-1650), par Marie-Antoinette Fleury et Martine Constans, tome II [études XI à XX, 2445 actes], Paris, Archives nationales, 2010, notice n°1054 (instrument de recherche imprimé dématérialisé, certaines notices sont plus détaillées dans la version intégrale accessible en ligne par la rubrique 'Autres instruments de recherche', voir contexte dans le Plan d’orientation général - Notaires de Paris, guides thématiques du Minutier).
      Heudon, Barthélemy
    - Contrat d'apprentissage pour 5 ans au profit de Jean Baugin, âgé de 17 ans, entre son frère François Baugin, praticien, demeurant rue Saint-André-des-Arts, procureur de leur père, François Baugin, marchand à Pithiviers, et Michel Lasne, graveur ordinaire du roi, demeurant rue Saint-Jacques, paroisse Saint- Benoît, moyennant 250 l., 8 mai 1631; MC/ET/XVIII/185
      Documents du Minutier central concernant les peintres, sculpteurs et graveurs au XVIIe siècle (1600-1650), par Marie-Antoinette Fleury et Martine Constans, tome II [études XI à XX, 2445 actes], Paris, Archives nationales, 2010, notice n°1258 (instrument de recherche imprimé dématérialisé, certaines notices sont plus détaillées dans la version intégrale accessible en ligne par la rubrique 'Autres instruments de recherche', voir contexte dans le Plan d’orientation général - Notaires de Paris, guides thématiques du Minutier).
      Baugin, Jean
    - MICHELIN (Samuel) Ecuyer demeurant à Précigny en Champagne, à présent logé à Paris, rue des Noyers, enseigne de l'Ecu de France § Quittance à Samuel MICHELIN, 11 mai 1631; MC/ET/XVIII/185; fol. V/C/IIII/XX/IIII
      Fichier dit 'général' XVIIe-XVIIIe siècles, par le personnel du Minutier, 1954-1999 ( fichier papier entièrement dématérialisé; voir contexte dans le Plan d’orientation général - Notaires de Paris, guides thématiques du Minutier).
      Date de révision: 2011-2012
      Date de création de la notice: 2010
      quittance; Michelin, Samuel
    - Marché d'Alphonse Ménart, marbrier du roi, maître sculpteur et peintre au faubourg Saint-Honoré, demeurant dans la tour de bois proche la Porte-Neuve et galerie du Louvre, avec Nicole Galleux, veuve de Michel Masson, tapissier nostré, et son fils Jean Masson, pour une épitaphe de pierre de bon banc, ornée d'architectures et mêlée de marbres de plusieurs couleurs, avec un chérubin et une tête de mort, avec des chiffres et des feuilles de laurier; on y encastrera une table de marbre noir de 2 pieds 1/2 de long et 22 pouces de large, qui recevra l'inscription de la fondation faite par Michel Masson à l'église Saint-Médard, où elle sera posée contre le mur de la chapelle Saint-Jacques à la Saint-Jacques Saint-Christophe, moyennant 135 l. dont 8 l. 2 s. comptant., 10 juin 1631; MC/ET/XVIII/185
      Documents du Minutier central concernant les peintres, sculpteurs et graveurs au XVIIe siècle (1600-1650), par Marie-Antoinette Fleury et Martine Constans, tome II [études XI à XX, 2445 actes], Paris, Archives nationales, 2010, notice n°1538 (instrument de recherche imprimé dématérialisé, certaines notices sont plus détaillées dans la version intégrale accessible en ligne par la rubrique 'Autres instruments de recherche', voir contexte dans le Plan d’orientation général - Notaires de Paris, guides thématiques du Minutier).
      Ménart, Alphonse
    - ANDANSON (Annet) maître ès arts en l'Université de Paris, aumônier du Cardinal de LA ROCHEFOUCAULD, demeurant en l'hôtel dudit seigneur en l'Abbaye Sainte Geneviève-du-Mont § Vente par Annet ANDANSON à Jean GARNANT, marchand à Clermont en Auvergne, étant à présent pour ses affaires à Paris logé rue de la Truanderie à l'Image Notre-Dame, des héritages consistant en prés, bois, vignes et autres appartenant à Annet ANDANSON par l'adjudication qui lui en a été faite par décret donné au Châtelet de Paris le 31 août 1630, situés aux terroirs de La Sauvetat et environs, moyennant 705 livres ts., 11 juin 1631; MC/ET/XVIII/185; fol. VII/C/XX
      acte de vente; Andanson, Anne
    - Contrat de mariage entre Claude Thierry, maître savetier, demeurant rue de l'Échaudé, fils de Mathurin Thierry, maître savetier, et de Jeanne Besnard, et Claude Frelois, fille de défunt Jacques Frelois, voiturier par terre, et de Catherine Guyot, auquel assistent comme témoins Pierre Thierry, facteur d'orgues, frère du fiancé, et Noël Thierry, maître tailleur d'habits, oncle., 24 juin 1631; MC/ET/XVIII/185
      Documents du Minutier central concernant l'histoire de la musique (1600-1650), par Madeleine Jurgens, tome II [études XI à XX, 1900 actes], Paris, Archives nationales, 1974, p. 830 (instrument de recherche imprimé dématérialisé, certaines notices sont plus détaillées dans la version intégrale accessible en ligne par la rubrique 'Autres instruments de recherche', voir contexte dans le Plan d’orientation général - Notaires de Paris, guides thématiques du Minutier).
      Thierry, Claude
  - Minutes. 1631, juillet - décembre, juillet - décembre 1631; MC/ET/XVIII/186; registre
    - Bail pour six ans à partir du 1er juillet par Louise Heutte, femme de Boniface Butaye, maître peintre, par René Jeusselin, maître ès arts de l'université de Paris, et sa femme, Marie Gamart, à Thomas Enjubault, sieur Des Fourneaux, et sa femme, Marie Bauldry, demeurant sur le fossé d'entre les portes Saint-Michel et Saint-Germain, d'un corps de logis contenant salle, cuisine, cave, deux chambres, donjon, puits, jardin et cinq jeux de boules dont deux bâtis de neuf et couverts de tuiles, au loyer annuel de 350 l. Les bailleurs se réservent la moitié de la récolte des fruits., 3 juillet 1631; MC/ET/XVIII/186
      Documents du Minutier central concernant les peintres, sculpteurs et graveurs au XVIIe siècle (1600-1650), par Marie-Antoinette Fleury et Martine Constans, tome II [études XI à XX, 2445 actes], Paris, Archives nationales, 2010, notice n°425 (instrument de recherche imprimé dématérialisé, certaines notices sont plus détaillées dans la version intégrale accessible en ligne par la rubrique 'Autres instruments de recherche', voir contexte dans le Plan d’orientation général - Notaires de Paris, guides thématiques du Minutier).
      Heutte, Louise
    - Contrat de mariage entre Jean Masson, maître tapissier, demeurant rue Françoise, et Anne Doyenne, demeurant rue Mouffetard. Parmi les témoins, Thomas de Bréban, tapissier ordinaire du roi, et Jean Millereau, maître peintre, cousin de la future par sa femme., 20 juillet 1631; MC/ET/XVIII/186
      Documents du Minutier central concernant les peintres, sculpteurs et graveurs au XVIIe siècle (1600-1650), par Marie-Antoinette Fleury et Martine Constans, tome II [études XI à XX, 2445 actes], Paris, Archives nationales, 2010, notice n°1585 (instrument de recherche imprimé dématérialisé, certaines notices sont plus détaillées dans la version intégrale accessible en ligne par la rubrique 'Autres instruments de recherche', voir contexte dans le Plan d’orientation général - Notaires de Paris, guides thématiques du Minutier).
      Masson, Jean
    - Inventaire après décès d'Antoine Levesque, avocat au Parlement, dont sa bibliothèque., 22 octobre 1631; MC/ET/XVIII/186
      inventaire après décès; Levesque, Antoine; avocat au parlement (Ancien Régime)
    - Marché de Jean Éverard, maître charpentier, demeurant dans le préau de la foire Saint-Germain, avec Boniface Butaye, maître peintre, demeurant sur le fossé entre les portes Saint-Victor et Saint-Bernard, et sa femme, Louise Heutte, René Jeusselin, maître ès arts de l'université de Paris, demeurant rue des Poirées, leur gendre, et sa femme, Marie Gamart, pour la charpenterie de deux jeux de boules de 14 toises de long sur 8 pieds de large, moyennant 350 l.: 30 à Noël, 25 à Pâques, le reste par trimestre. En marge: - Quatre déclarations et quittances., 4 novembre 1631; MC/ET/XVIII/186
      Documents du Minutier central concernant les peintres, sculpteurs et graveurs au XVIIe siècle (1600-1650), par Marie-Antoinette Fleury et Martine Constans, tome II [études XI à XX, 2445 actes], Paris, Archives nationales, 2010, notice n°426 (instrument de recherche imprimé dématérialisé, certaines notices sont plus détaillées dans la version intégrale accessible en ligne par la rubrique 'Autres instruments de recherche', voir contexte dans le Plan d’orientation général - Notaires de Paris, guides thématiques du Minutier).
      Everard, Jean
    - Marché de Jean Régnoust, maître couvreur, demeurant rue des Sept-Voies, avec Boniface Butaye, maître peintre, et sa femme, Marie Heutte, René Jeusselin, leur gendre, et sa femme, Marie Gamart, pour couvrir en tuiles deux jeux de boules que Butaye édifie dans son jardin sur le fossé entre les portes Saint- Victor et Saint-Bernard, moyennant 300 l.: 25 à Noël, 25 à Pâques, le reste par trimestre. En marge: - Ratification et quittances., 4 novembre 1631; MC/ET/XVIII/186
      Documents du Minutier central concernant les peintres, sculpteurs et graveurs au XVIIe siècle (1600-1650), par Marie-Antoinette Fleury et Martine Constans, tome II [études XI à XX, 2445 actes], Paris, Archives nationales, 2010, notice n°427 (instrument de recherche imprimé dématérialisé, certaines notices sont plus détaillées dans la version intégrale accessible en ligne par la rubrique 'Autres instruments de recherche', voir contexte dans le Plan d’orientation général - Notaires de Paris, guides thématiques du Minutier).
      Régnoust, Jean
    - Inventaire après décès de Philippe Gaulthier, libraire-imprimeur., 10 novembre 1631; MC/ET/XVIII/186
      Libraires et métiers du livre, XVIIe-XVIIIe siècles (165 actes), par Claire Béchu, 1986-1996 (fichier papier entièrement dématérialisé; voir contexte dans le Plan d’orientation général - Notaires de Paris, guides thématiques du Minutier).
      Date de création de la notice: 2007
      inventaire après décès; Gaulthier, Philippe; libraire; imprimeur
    - Inventaire après décès de Guy Millacier, marchand, bourgeois de Paris., 27 novembre 1631; MC/ET/XVIII/186
      Informations complémentaires:
      Bibliothèque.
      inventaire après décès; Millacier, Guy; commerçant
  - Minutes. 1632, janvier - juin, janvier - juin 1632; MC/ET/XVIII/187; registre
    - Contrat de mariage entre Julien de La Coutre, peintre, et Élisabeth Croiseau, veuve de Claude Maignain, marchand boucher, tous deux, demeurant au faubourg Saint-Marcel, sur le pont aux Tripes. Régime: communauté. Dot: la moitié d'une maison et un arpent de vigne au bourg de Saint- Arnoult. Douaire: 300 l., 24 janvier 1632; MC/ET/XVIII/187
      Documents du Minutier central concernant les peintres, sculpteurs et graveurs au XVIIe siècle (1600-1650), par Marie-Antoinette Fleury et Martine Constans, tome II [études XI à XX, 2445 actes], Paris, Archives nationales, 2010, notice n°1188 (instrument de recherche imprimé dématérialisé, certaines notices sont plus détaillées dans la version intégrale accessible en ligne par la rubrique 'Autres instruments de recherche', voir contexte dans le Plan d’orientation général - Notaires de Paris, guides thématiques du Minutier).
    - CORPET (Jean) fils de défunt Paul CORPET, marchand de blé aux Melleraux, près de Sées en Normandie § Apprentissage de Jean CORPET chez Martin VAUTIER, maître chapelier à Saint-Marcel-lez-Paris, 26 janvier 1632; MC/ET/XVIII/187; fol. CXVI
      contrat d'apprentissage; Corpet, Jean
    - Accord de Louise Heutte, femme de Boniface Butaye, maître peintre, René Jeusselin, maître ès arts de l'université de Paris, et sa femme, Marie Gamart, demeurant rue de la Bretonnerie près de la porte Saint-Jacques, avec Thomas Enjubault, sieur Des Fourneaux, homme d'armes de la compagnie des chevaulégers ordinaires du roi, et sa femme, Françoise Bauldry, au sujet d'une maison à côté du logis de Jacques Scarron, comprenant salle, cuisine, cave, deux chambres l'une au-dessus de l'autre, puits, jardin et cinq jeux de boules dont jouissaient Butaye et Jeusselin. Malgré la résiliation du bail, mais vu les frais de couverture et d'entretien des jeux de boules, les locataires restent dans les lieux jusqu'à son terme, et le loyer annuel est réduit à 300 l. [La maison, baillée plusieurs fois ainsi que les jeux de boules, semble rester à la famille Butaye.], 31 janvier 1632; MC/ET/XVIII/187
      Documents du Minutier central concernant les peintres, sculpteurs et graveurs au XVIIe siècle (1600-1650), par Marie-Antoinette Fleury et Martine Constans, tome II [études XI à XX, 2445 actes], Paris, Archives nationales, 2010, notice n°428 (instrument de recherche imprimé dématérialisé, certaines notices sont plus détaillées dans la version intégrale accessible en ligne par la rubrique 'Autres instruments de recherche', voir contexte dans le Plan d’orientation général - Notaires de Paris, guides thématiques du Minutier).
    - PUISIEUX (Robert) Laboureur demeurant à Genis près Forfry § Bail de terres à Robert PUISIEUX, 10 février 1632; MC/ET/XVIII/187; fol. CIIII/XX/XII
      bail; Puisieux, Robert
    - Accord de Marie Lemaistre, veuve en secondes noces de Louis Bouy, demeurant Grande-Rue-Mouffetard, avec Jacques Bouy, ancien commissaire et contrôleur pour le roi à la porte Saint-Jacques, y demeurant, sur la paroisse Saint-Benoît, Gilles Lemaistre, maître peintre, et sa femme, Marie Girard, demeurant faubourg Saint-Germain, paroisse Saint-Sulpice, sur la succession de Louis Bouy dont Jacques Bouy et Marie Girard sont héritiers en qualité de frère et soeur utérins. Ils remettent à Marie Lemaistre 1 300 l. pour ses biens dotaux et douaire, en plus de sa part dans la vente des meubles, et partagent le reste à l'amiable., 28 février 1632; MC/ET/XVIII/187
      Documents du Minutier central concernant les peintres, sculpteurs et graveurs au XVIIe siècle (1600-1650), par Marie-Antoinette Fleury et Martine Constans, tome II [études XI à XX, 2445 actes], Paris, Archives nationales, 2010, notice n°1349 (instrument de recherche imprimé dématérialisé, certaines notices sont plus détaillées dans la version intégrale accessible en ligne par la rubrique 'Autres instruments de recherche', voir contexte dans le Plan d’orientation général - Notaires de Paris, guides thématiques du Minutier).
    - GRAVEUR (Orfèvre et) PETIT (Vincent) demeurant aux galeries du Louvre § Vente à. .., 7 mars 1632; MC/ET/XVIII/187; fol. III/C/I
      Artisans XVIIe, par M. Jurgens, M.A. Fleury, R. Gourmelon et le personnel du Minutier central, 1954-1996 (fichier papier entièrement dématérialisé; voir contexte dans le Plan d’orientation général - Notaires de Paris, guides thématiques du Minutier).
      acte de vente; Petit, Vincent
    - Testament de Guillaume Mazure, curé de Saint-Paul, malade de corps de sain d'esprit. Il veut que son frère Nicolas Mazure paye à M. Fayet, ci-devant curé de Saint-Paul, une somme de 1.500 livres qu'il lui doit outre les 3.000 livres de pension annuelle., 9 mars 1632; MC/ET/XVIII/187